臺灣臺南地方法院民事裁定
                                  109年度消債更字第280號
聲  請  人
即債 務 人  吳佩菁  
代  理  人  林家綾律師
上列當事人因消費者債務清理事件聲請更生，本院裁定如下：
    主    文
債務人甲○○自民國一０九年十一月二十日下午五時起開始更生程
序，並命司法事務官進行本件更生程序。
    理    由
一、按債務人不能清償債務或有不能清償之虞，且無擔保或無優
    先權之債務總額未逾新臺幣（下同）12,000,000元者，於法
    院裁定開始清算程序或宣告破產前，得向法院聲請更生；債
    務人對於金融機構負債務者，在聲請更生或清算前，應向最
    大債權金融機構請求協商債務清償方案，或向其住、居所地
    之法院或鄉、鎮、市、區調解委員會聲請債務清理之調解；
    協商或調解成立者，債務人不得聲請更生或清算，但因不可
    歸責於己之事由，致履行有困難者，不在此限；法院開始更
    生程序之裁定，應載明其年、月、日、時，並即時發生效力
    ；法院裁定開始更生或清算程序後，得命司法事務官進行更
    生或清算程序；必要時，得選任律師、會計師或其他適當之
    自然人或法人一人為監督人或管理人，消費者債務清理條例
    第3條、第42條第1項、第151條第1項、第7項、第45條第1項
    、第16條第1項分別定有明文。
二、本件聲請意旨略以：債務人積欠無擔保或無優先權債務總額
    約404,797元，為清理債務，前向本院聲請消債者債務清理
    前置調解（109年度南司消債調字第315號），最大債權金融
    機構渣打國際商業銀行股份有限公司（下稱渣打銀行）雖於
    調解時提供分96期、每月每期給付3,352元之還款方案，惟
    債務人目前每月薪資23,000元，扣除每月生活費外，尚需支
    付3名子女之扶養費，已無能力再清償前揭債務，致調解不
    成立。債務人名下並無任何財產，所欠債務未逾1,200萬元
    ，亦未經法院裁定開始清算程序或宣告破產。為此，爰依消
    費者債務清理條例提出本件更生之聲請等語。
三、經查：
  ㈠債務人為一般消費者，5年內未從事營業活動，積欠無擔保或
    無優先權債務總額未逾1,200萬元，前為清理債務，曾向本
    院聲請與債權人間債務清理之調解，最大債權金融機構渣打
    銀行提出分96期、每月每期給付3,352元之清償方案，雙方
    調解不成立，並於調解不成立後向本院聲請更生等情，業據
    債務人提出財產及收入狀況說明書、債權人清冊、債務人清
    冊、財團法人金融聯合徵信中心當事人綜合信用報告及調解
    不成立證明書為證，並經本院調取109年度南司消債調字第3
    15號卷查證屬實，是債務人無擔保或無優先權之債務總額未
    逾1,200萬元，且提起本件更生聲請前，已踐行前置調解程
    序而調解不成立之事實，應堪認定。
  ㈡債務人於聲請本件更生程序前曾與債權人協商成立，並經臺
    灣新竹地方法院102年度司消債核字第732號裁定予以認可，
    嗣債務人毀諾，與各債權人成立個別協商一致性還款方案，
    即每月還款金額為：渣打銀行1,342元、元大商業銀行股份
    有限公司267元、中國信託商業銀行股份有限公司532元，嗣
    於民國109年1、2月間毀諾等情，業經本院依職權函詢上開
    債權人，並有債權人提出之民事陳報狀及債務人提出之郵局
    存摺影本（見本院卷第37至53、147、151頁）及本院查調之
    司法院網路資料（見本院卷第59頁）在卷可稽，足認債務人
    於聲請更生前曾與各債權人踐行前置協商程序成立而毀諾。
    查債務人原任職於立法委員服務處，每月薪資收入約33,500
    元，因立法委員任期於109年1月屆滿，服務處結束營運，債
    務人因而失業而毀諾，繼而於109年4月1日始再度就業等情
    ，業據債務人提出離職證明書、勞工保險被保險人投保資料
    表為憑，是債務人因失業而毀諾，其主張因不可歸責於己之
    事由致履行上開協議顯有重大困難，堪予採信。
  ㈢債務人主張其自109年4月1日任職於律師事務所，每月薪資23
    ,000元乙節，有薪資帳戶存簿影本（見本院卷第52頁）在卷
    可證，並與債務人勞保投保資料（見本院卷第97頁）相符，
    另其名下有汽車1部（2006年份），有全國財產稅總歸戶財
    產查詢清單在卷可稽。基此，債務人主張每月薪資收入為23
    ,000元之事實，堪屬可採，其償債能力自應以上開薪資及汽
    車為據。
  ㈣按消債條例立法目的係為使不幸陷入經濟困境之人得以清理
    債務、重建生活，並在清理債務過程中能適度保有符合人性
    尊嚴之最低基本生活所需，而非維持債務人過去慣常之寬裕
    生活型態，否則非僅有悖於消債條例之意旨，更係將債務人
    因個人浪費或財務管理失控之風險不當轉嫁予金融機構負擔
    ，顯非公允。故為妥適調整債務人與債權人及其他利害關係
    人間之權利義務關係，保障債權人獲得公平受償，並謀求消
    費者經濟生活之重建復甦機會，法院對於債務人每月必要生
    活費用之數額，自不可僅以債務人之主張為斷，而應參酌消
    債條例第64條之2第1項關於同條例第64條第2項第4款所稱必
    要生活費用之認定標準定之，方屬允洽。次按，債務人必要
    生活費用，以最近一年衛生福利部或直轄市政府所公告當地
    區每人每月最低生活費1.2倍定之，消債條例第64條之2第1
    項定有明文。復按債務人為使其有經濟復甦更生之機會，自
    應以誠實及信用之原則面對自己之債務，積極勉力謀求更生
    償債方案，除應積極開源努力勤奮工作以增加收入償還債務
    外，尚須節流儉樸其生活需求而適當控制其生活費用支出，
    以達成勉力履行債務。而參酌臺南市109年度之每人每月最
    低生活費為12,388元，該生活費標準係按照政府最近1年平
    均每人消費支出（包括食品費、衣著鞋襪費、房租水電費、
    家居管理費、醫療保健費、交通通訊費、娛樂教育費及雜項
    支出）百分之60訂定，故消債條例事件之債務人每月生活費
    標準自堪以最近1年衛生福利部或直轄市政府所公告當地區
    每人每月最低生活費1.2倍即14,866元計之【計算式：12,38
    8×1.2＝14,866】。債務人主張其每月生活必要支出費用為14
    ,866元，未逾越首揭標準，從而，其每月個人生活必要支出
    自堪以14,866元為據。
  ㈤債務人有3名子女係90、91、97年出生，有戶籍謄本（見本院
    卷第55至57頁）在卷可查，均尚未成年，自有受債務人扶養
    之必要，則依上開每月必要生活支出為基準，及扶養義務人
    除債務人外，尚有其父需平均負擔，債務人每月需支出之扶
    養費為22,299元【計算式：7,433元×3】。因債務人主張每
    月需支出子女扶養費為7,433元，尚未逾上開標準，核屬適
    當，自應納入支出之範圍內。
  ㈥綜上各情，以債務人每月所得23,000元，扣除每月生活基本
    費用14,866元及3名子女扶養費用計22,299元，已無餘額，
    顯無法負擔最大債權銀行提出月付3,352元之債務清償方案
    ，其名下雖有汽車（2006年份）1部，惟業經向第三人和潤
    企業股份有限公司申辦車貸，尚未清償之金額為171,132元
    ，縱使換價亦無法清償債務人對於金融機構之欠款。是依債
    務人之經濟狀況，堪認已達不能清償債務之程度，而有更生
    之原因，及藉助更生制度調整其與債權人間之權利義務關係
    而重建其經濟生活之必要。
四、綜上所述，債務人之收入扣除必要生活費用、扶養費支出後
    ，已有不能清償債務之情形，前因不可歸責於己之事由致履
    行有困難，且其係一般消費者，未曾從事營業，無擔保或無
    優先權之債務未逾1,200萬元，亦曾踐行前置調解程序而調
    解不成立，復未經法院裁定開始清算程序或宣告破產，又查
    無消費者債務清理條例第6條第3項、第8條或第46條各款所
    定應駁回更生聲請之事由存在，則本件債務人聲請更生，於
    法應屬有據，爰裁定如主文所示。
五、末按，法院裁定開始更生或清算程序後，得命司法事務官進
    行更生或清算程序，必要時得選任律師、會計師或其他適當
    之自然人或法人一人為監督人或管理人，消費者債務清理條
    例第16條第1項定有明文。本件既經本院裁定開始更生程序
    ，爰併依前開規定，命司法事務官進行更生程序。
中　　華　　民　　國　　109 　年　　11　　月　　20　　日
                  民事消債法庭    法  官　田幸艷
以上正本係照原本作成。
本裁定不得抗告。　　　　　　　　　　　　　　　　　　
中　　華　　民　　國　　109 　年　　11　　月　　20　　日
                                  書記官  蕭雅文